臺灣高等法院高雄分院民事判決　　　　　　96年度上字第36號
上　訴　人　甲○○○
訴訟代理人　蔡錫欽律師
　　　　　　蘇勝嘉律師
上　訴　人　台東區中小企業銀行股份有限公司
法定代理人　賴文獻
訴訟代理人　吳漢成律師
上列當事人間因請求損害賠償事件，兩造均對於民國95年12月15
日臺灣高雄地方法院95年度訴字第636 號第一審判決提起上訴，
本院於96年8 月1 日辯論終結，茲判決如下：
    主  文
原判決關於命台東區中小企業銀行股份有限公司給付超過新台幣
參拾伍萬元本息部分，及該部分假執行之宣告，暨訴訟費用之裁
判均廢棄。
前開廢棄部分，甲○○○在第一審之訴及假執行之聲請均駁回。
台東區中小企業銀行股份有限公司其餘上訴駁回。
甲○○○上訴駁回。
第一、二審訴訟費用由台東區中小企業銀行股份有限公司負擔十
分之一，餘由甲○○○負擔。
    事實及理由
壹、程序部分：台東區中小企業銀行股份有限公司於本院審理中
    由中央存款保險股份有限公司接管，現負責人之職務由接管
    小組召集人賴文獻擔任，已具狀聲明承受訴訟，核無不合，
    准許之。
貳、實體部分：
一、上訴人甲○○○起訴主張：其為向上訴人台東區中小企業銀
    行股份有限公司（以下簡稱台東中小企銀）鳳山分行借款新
    台幣（下同）800 萬元，將坐落高雄縣林園鄉○○○段第16
    32地號土地上建號2246、2256，即門牌編號高雄縣林園鄉○
    ○路67巷12號4 樓（嗣轉售與訴外人黃怡佑）、同路67巷10
    號房屋及基地應有部分（下合稱系爭不動產），為上訴人設
    定960 萬元最高限額抵押權以為擔保。台東中小企銀竟未通
    知甲○○○核貸及撥款，即以分戶貸款帳面處理方式，將核
    貸之8 百萬元撥入甲○○○帳戶，隨即內部作帳移入高郡建
    設股份有限公司（下稱高郡公司）在該分行之帳戶，以清償
    該公司及訴外人林高淑美對上訴人之融資貸款。迄台東中小
    企銀起訴請求甲○○○給付借款後，甲○○○始知上情。嗣
    甲○○○起訴確認兩造間消費借貸契約未生效，業經判決確
    定。而台東中小企銀明知甲○○○未受領8 百萬元貸款，仍
    聲請拍賣抵押物，經甲○○○起訴確認抵押債權不存在後，
    仍未停止執行，遂由第三人謝鎮國、李青霖分別於93年2 月
    19日、4 月15日拍得系爭不動產，致甲○○○及黃怡佑喪失
    所有權，並甲○○○信用受損，爰依侵權行為規定請求台東
    中小企銀賠償喪失系爭不動產之損失497 萬7200元及非財產
    上損害1 百萬元等語，求為判決：(一)台東中小企銀應給付甲
    ○○○597 萬7200元，及自起訴狀繕本送達翌日起算之法定
    遲延利息。(二)願供擔保請准宣告假執行。原審判決台東中小
    企銀應給付甲○○○45萬6578元本息，駁回甲○○○其餘之
    訴。兩造均不服，分別提起上訴。甲○○○於本院聲明：(一)
    原判決不利於甲○○○部分廢棄。(二)上開廢棄部分，台東中
    小企銀應再給付甲○○○552 萬600 元本息。(三)駁回台東中
    小企銀之上訴。
二、台東中小企銀則以：甲○○○委任王騰麟代辦貸款，因王騰
    麟之不法行為，致台東中小企銀將款撥入甲○○○帳戶並轉
    出予沖銷第三人林高美淑、高郡公司之欠款，台東中小企銀
    本身亦係受害人。況台東中小企銀確信系爭不動產設定之抵
    押權合法有效存在，因此聲請法院拍賣系爭不動產，主觀上
    並無故意或過失，而確認抵押債權不存在之訴進行中，甲○
    ○○未聲請停止拍賣程序，致系爭不動產由第三人拍定取得
    所有權，台東中小企銀並無不法行為。又台東中小企銀於85
    年間即已將甲○○○貸款8 百萬元列入逾放，通報聯徵中心
    ，且於85年11月即聲請核發支付命令，甲○○○當時已知台
    東中小企銀行使消費借貸款返還請求權，故其請求已罹於時
    效。另台東中小企銀知悉上開判決確定後，已主動函知註銷
    逾放記錄，及系爭不動產中門牌編號高雄縣林園鄉○○路67
    巷12號4 樓房屋及基地，甲○○○已於85年6 月7 日出售移
    轉所有權登記與訴外人黃怡佑，因侵權行為損害賠償請求權
    不得讓與，故甲○○○對該不動產自不得請求損害賠償等語
    置辯。於本院聲明：(一)原判決不利於台東中小企銀部分廢棄
    。(二)前開廢棄部分，甲○○○在第一審之訴及假執行之聲請
    均駁回。(三)駁回甲○○○之上訴。
三、不爭執事項：
  (一)甲○○○以系爭不動產，為台東中小企銀設定960 萬元最高
    限額抵押權（下稱系爭抵押權），以擔保其向該行鳳山分行
    所借貸之8 百萬元。嗣於85年6 月7 日甲○○○將其中12號
    4 樓房屋及基地出售登記與黃怡佑。
  (二)86年3 月12日台灣高雄地方法院裁定准予拍賣系爭抵押物，
    台東中小企銀於92年8 月18日聲請拍賣抵押物，執行法院於
    同年月27日查封，系爭不動產於92年9 月4 日經估定為總價
    344 萬8711元，該10號房屋暨基地由第三人謝鎮國於93 年2
    月19日以195 萬2000元、該12號4 樓房屋及基地由第三人李
    青霖於93年4 月15日以107 萬800 元拍得。甲○○○於95年
    2 月17日提起本訴。
  (三)甲○○○與黃怡佑（下稱甲○○○等人）於93年1 月20日向
    原審法院起訴請求確認抵押權不存在，經該院於93年4 月14
    日以93年度重訴字第47號判決台東中小企銀敗訴（下稱前案
    ）後，於台東中小企銀上訴中，因甲○○○未依該院93年度
    聲字第132 號裁定提供擔保停止執行，系爭不動產遭拍賣終
    結上開強制執行程序，甲○○○遂於二審為訴之變更，經本
    院以93年度重上字第40號判決認定：系爭不動產辦理系爭貸
    款時，台東中小企銀未交付借款，因此消費借貸契約未生效
    ，台東中小企銀以拍賣抵押物為執行名義所受領拍賣分配款
    302 萬2800元，即無法律上之原因而受利益，並致甲○○○
    等人受有損害，而判決台東中小企銀應返還甲○○○等人上
    開利益。台東中小企銀上訴第三審，經裁定駁回而告確定。
  (四)台東中小企銀於91年11月間將甲○○○貸款8 百萬元列入逾
    放，通報聯徵中心，該行於94年6 月30日收受前案最高法院
    94年度台上字第1087號民事裁定後，於94年10月19日向聯徵
    中心註銷逾放記錄。
    本件爭點為：
  (一)甲○○○於92年8 月27日知悉台東中小企銀聲請拍賣系爭不
    動產，經第三人分別於93年2 月19日、4 月15日拍定，致甲
    ○○○等人喪失系爭不動產之所有權，嗣經甲○○○於95年
    2 月17日起訴，是否已罹於侵權損賠時效？
  (二)台東中小企銀聲請法院拍賣甲○○○等人所有之系爭不動產
    ，是否構成侵權行為？
  (三)甲○○○等人因系爭不動產於93年2 月及4 月經執行法院拍
    賣而僅受領302 萬2800元，則其因喪失系爭不動產所有權而
    受有多少損害？
  (四)甲○○○於前訴訟進行中未提供擔保停止拍賣程序；出具取
    款憑條與台東中小企銀；於85年5 月13日出售系爭不動產之
    一與黃怡佑時，已知該不動產業已設定抵押權，卻未向台東
    中小企銀查證未貸款之原因，是否與有過失？
  (五)甲○○○是否於93年2 月下旬始知台東中小企銀於91年11月
    通報聯徵中心甲○○○逾放記錄而知悉損害？該侵權行為損
    害賠償請求權是否已罹於時效而消滅？
  (六)台東中小企銀通報聯徵心甲○○○逾放之行為，是否情節重
    大，而甲○○○得請求賠償1 百萬元之非財產上損害？
四、關於爭點(一)，本院判斷如下：
  (一)按因侵權行為所生之損害賠償請求權，自請求權人知有損害
    及賠償義務人時起2 年間不行使而消滅，為民法第197 條第
    1 項所明定，此所謂知有損害，即知悉受有何項損害而言，
    最高法院49年台上字第2652號判例意旨足資參照。
  (二)86年3 月12日台灣高雄地方法院裁定准予拍賣系爭抵押物，
    台東中小企銀於92年8 月18日聲請拍賣抵押物，執行法院於
    同年月27日查封，系爭不動產於92年9 月4 日經估定為總價
    344 萬8711元，該10號房地由第三人謝鎮國於93年2 月19日
    以195 萬2000元、該12號房地由第三人李青霖於93年4 月15
    日以107 萬800 元拍得。甲○○○於95年2 月17日提起本訴
    等情，為兩造所不爭執。甲○○○雖於92年8 月27日系爭不
    動產遭查封時即知悉台東中小企銀欲強制執行系爭不動產，
    其所有權可能因拍賣而喪失受有損害。惟系爭不動產在拍賣
    前，甲○○○等人對系爭不動產之所有權僅因查封而受有限
    制，尚未喪失。甲○○○等人係遲至93年2 月19日及93年4
    月15日由第三人拍得，才喪失系爭不動產之所有權。是以揆
    諸前揭說明，甲○○○於95年2 月17日提起本訴時，尚未逾
    2 年，並未罹於時效。
  (三)黃怡佑將本件侵權行為損害賠償請求權讓與甲○○○，經甲
    ○○○於提起本訴同時通知台東中小企銀，業由台東中小企
    銀於同年月20日收受一節，為台東中小企銀所不爭（見原審
    卷第215 頁），並有存證信函、債權讓與契約書及回執等影
    本各1 份在卷可憑（見原審卷第89頁至第91頁），亦應認黃
    怡佑已於時效完成前，讓與系爭不動產所有權之損害賠償請
    求權與甲○○○，且經通知台東中小企銀而生讓與之效力，
    並因甲○○○提起本訴而中斷時效，故台東中小企銀主張本
    件侵權行為損害賠償請求權已罹於時效而消滅，拒絕清償等
    語，即不足採。
  (四)至於黃怡佑因系爭不動產所有權遭拍賣而喪失所受損害，因
    此所生損害賠償請求權屬因財產上損害而發生，為一般性債
    權，而非屬因人格權法益受侵害所發生者，自非民法第195
    條第2 項所規定之範疇，此觀該條第1 項之規定而自明。民
    法既無限制之規定，則黃怡佑所有之上開損害賠償請求權即
    與其他債權無異，自可讓與及繼承，台東中小企銀辯稱：黃
    怡佑所有之上開侵權行權損害賠償請求權不得讓與云云，尚
    不足採。
五、關於「台東中小企銀聲請法院拍賣甲○○○等人所有之系爭
    不動產，是否構成侵權行為？」之爭點，本院之判斷如下：
  (一)按因故意或過失，不法侵害他人之權利者，負損害賠償責任
    ，民法第184 條第1 項前段定有明文。又按因過失不法侵害
    他人之權利者，固應負損害賠償責任。但過失之有無，應以
    是否怠於善良管理人之注意為斷。惟行為人是否已盡善良管
    理人之注意義務而無過失責任，則需依事件之特性分別加以
    考量，並依行為人之職業、危害之嚴重性、被害法益之輕重
    、防範避免危害之代價，而有所不同。
  (二)系爭不動產確因台東中小企銀聲請拍賣抵押物之行為而已移
    轉所有權，且台東中小企銀據以強制執行之執行名義，業經
    判決確認抵押債權不存在，及抵押權登記應予塗銷一節，已
    如上述。則甲○○○等人喪失系爭不動產之所有權所受損害
    ，係因台東中小企銀之行為所致，足堪認定。
  (三)又台東中小企銀前於86年11月間以訴外人黃豊茂為台東中小
    企銀，訴請清償借款，而黃豊茂係與甲○○○配偶謝明色（
    以甲○○○名義）同時向台東中小企銀鳳山分行辦理最高限
    額抵押貸款，嗣該案件由本院於90年4 月3 日以88年度重上
    更(一)字第31號民事判決台東中小企銀敗訴，係認定謝明色及
    黃豊茂均非分戶貸款申請人，而台東中小企銀將核貸之款項
    依分戶貸款方式作帳移作高郡公司及林高淑美融資款之清償
    款項，未交付與貸款人黃豊茂，因此台東中小企銀與黃豊茂
    間之消費借款契約即未生效，台東中小企銀即不得請求清償
    借款等情，有上開判決附於前案一審卷可參。足認台東中小
    企銀於90年4 月間即知系爭抵押權所擔保之債權，有未交付
    消費貸款而致消費借款契約未發生效力之情事。而甲○○○
    於93年1 月間已提起前案訴請確認系爭抵押債權不存在，則
    台東中小企銀顯可得而知，其於之前聲請拍賣抵押物所據之
    抵押債權，將可能因前開已確定判決認定之事實，而經法院
    判決確認兩造間抵押債權不存在並塗銷系爭抵押權設定登記
    ，致其執行名義失其效力。詎台東中小企銀仍未聲請暫緩系
    爭不動產之拍賣程序，致甲○○○等人所有之房地分別於93
    年2 月19日、4 月15日因拍賣而喪失所有權。以台東中小企
    銀為金融機構，經常處理相關事務，應擁有相關之法律知識
    ，知悉僅須聲請暫緩執行程序，並待前案判決確定兩造之私
    權關係後再為續行，即得避免侵害甲○○○等人之所有權，
    竟未為之，揆諸前揭說明，自應認其有未盡善良管理人注意
    義務之過失。
  (四)綜上，台東中小企銀在形式上雖為系爭不動產之抵押權人，
    但其行使系爭抵押權之前即已得知其可能無權利可強制執行
    系爭不動產，卻仍任由執行法院進行拍賣程序，以致甲○○
    ○等人喪失系爭不動產所有權，即難謂台東中小企銀非利用
    法定程序，過失造成侵害甲○○○等人所有權之結果。台東
    中小企銀主張有阻卻侵害抵押物所有權之事由存在，即嫌無
    據。應認台東中小企銀先前未通知甲○○○核貸及撥款，即
    以內部作帳方式核撥轉入等方式處理該借款，並進而聲請法
    院拍賣甲○○○等人所有之系爭不動產之一系列之行為，構
    成不法侵權行為，依首揭法律規定，甲○○○等人自得向台
    東中小企銀請求損害賠償。是以，台東中小企銀辯稱其聲請
    拍賣抵押物時，主觀上係認為依法行使抵押權使債權回收，
    並無防止危險發生之積極作為義務云云，即不足採。
六、甲○○○等人因系爭不動產經執行法院拍賣而僅受領302 萬
    2800元，則其因喪失系爭不動產所有權而受有多少損害？
  (一)按侵權行為賠償之標準應調查被害人實際上損害如何，以定
    其數額之多寡，並以受有實際上之損害為成立要件，最高法
    院18年上字第2170號、19年上第2316、3150號判例均可參照
    。
  (二)系爭不動產於92年9 月4 日經不動產估價師估定為總價為34
    4 萬8711元，該10號房地為187 萬602 元（513099＋000000
    0 ＋115289＝0000000） 、該12號房地為157 萬8109元（36
    6708＋884056＋327345＝157809），經法院分別核定底價為
    195 萬元及165 萬元，該10號房地於93年2 月19日以195 萬
    2000元拍定；該12號房地則經第二次拍賣，於93年4 月15日
    以107 萬800 元賣出，有該執行卷內附鑑估報告、拍賣公告
    及投標書足憑。又上開鑑價係經執行法院委託閎宇不動產估
    價師事務所鑑估系爭不動產價格之結果，且2 棟建物之建坪
    價值均鑑估相同，亦有執行法院92年8 月28日函及鑑價報告
    各1 份可憑（附於執行卷），再依該事務所林弘炤估價師說
    明其鑑價之依據為：依市場行情及地方習慣推估，且因92年
    間南部不動產市場蕭條，系爭不動產即10號1-3 樓店面，及
    12號4 樓之鑑價標準相同，又因10號第一層雖為店面形式，
    卻不具店面效益，且白蟻為患，居住不便；另與同棟大樓12
    號1-3 樓、20號4 樓比較拍賣價金結果，該棟大樓之第一層
    與其他樓層之價值並無顯著不同等語，有閎宇不動產估價師
    事務所95年11月2 日（95）閎師估高字第951101號函在卷可
    憑（見原審卷第208 頁至第209 頁），佐以林弘炤估價師所
    舉92年8 月拍賣之同棟12號1-3 樓建物暨基地之價格為每建
    坪3 萬600 元，與系爭10號房地鑑價及拍賣換算所得之價格
    為每建坪2 萬9536元相較，差距僅為1064元，及該屋在第一
    次拍賣時僅1 人到場投標，並以高於底價2 千元得標等情，
    足認上開鑑定價格，與拍賣當時之市價相當。而該10號房地
    以高於市場價格之金額賣出，應係符合投標者個人需求所致
    。是以，甲○○○所有上開房地於喪失所有權時所得價額業
    經其另案領回，則並無受有財產上之損害。至該12號房地第
    二次拍定之金額低於鑑估價格即時價達50萬7309元，自應認
    該數額即為黃怡佑喪失所有權時所受之財產上損害。
  (三)影響不動產之市場價格之因素，除社會景氣外，尚可能因折
    舊、不當使用、意外災害等因素而減損其價值。甲○○○主
    張系爭不動產有800 萬元之價值，其僅受領302 萬2800元，
    即受有497 萬7200元之損害云云，無非係依據設定系爭抵押
    權，台東中小企銀所為估價，然上開估價係於85年間所為一
    節，有他項權利證明書、抵押權設定契約書等附於執行卷可
    參，而南部地區不動產自90年起開始跌價，至92年落入谷底
    ，市場十分蕭條一情，亦有林弘炤估價師前揭函可憑（見原
    審卷第209 頁），且系爭不動產所屬同棟大樓其他建物經拍
    賣之價格亦與執行法院委託林弘炤估價師鑑估結果相當，業
    如前述。且甲○○○並未舉證系爭不動產於93年2 月及4 月
    之市場價值亦有8 百萬元，其上開主張自不足採。至台東中
    小企銀於86年3 月間取得法院准予拍賣抵押物之裁定，至92
    年8 月間始聲請拍賣，為其權利何時行使之合理考量，且市
    場價格之變化，難以事先預測，自難謂台東中小企銀之行為
    有何不法。
  (四)綜上所述，甲○○○等人於喪失所有權時，受有507309元之
    損害。另台東中小企銀雖辯稱上開拍賣價格即為當時之市場
    價格，甲○○○已受領，並無損害等語，惟因黃怡佑所有之
    同巷12號4 樓房地拍定價格遠低於鑑估價及同棟其他房地拍
    定價格，顯低於市價一情，已如上述，故台東中小企銀所辯
    尚不足採。
七、關於「甲○○○於前訴訟進行中未提供擔保停止拍賣程序；
    出具取款憑條與台東中小企銀；於85年5 月13日出售系爭不
    動產之一與黃怡佑時，已知該不動產業已設定抵押權，卻未
    向台東中小企銀查證未貸款之原因，是否為與有過失？」之
    爭點，本院之判斷為：
  (一)按損害之發生或擴大，被害人與有過失者，法院得減輕賠償
    金額，或免除之。重大之損害原因，為債務人所不及知，而
    被害人不預促其注意或怠於避免或減少損害者，為與有過失
    ，民法第217 條第1 項、第2 項定有明文。又按此項規定之
    目的，在謀求加害人與被害人間之公平，故在裁判上法院得
    以職權減輕或免除之，最高法院85年度台上字第1756號判例
    亦足資參照。蓋現代社會活動多樣且互動頻仍，而存有權利
    遭受各種侵害之風險，故任何人對於自己之權利避免遭受損
    害，均負有防止義務，而不應自己放任損害之發生或擴大卻
    全然轉嫁由對方負擔，此乃上開法條之所由設，以平衡加害
    人與被害人間之賠償責任。
  (二)甲○○○係因台東中小企銀職員要求在取款憑條上蓋章，甲
    ○○○信任被告職員之專業，才在取款憑條上蓋章一節，為
    甲○○○所自承（見原審卷第193 頁），而出具取款憑條之
    目的即在取款，如任意在金額日期均空白之取款憑條上蓋用
    印章，將致取得該憑條者得自行填載而領取帳戶之款項一節
    ，為眾所週知。亦即甲○○○如未交付已蓋章之取款憑條，
    台東中小企銀即無從於核貸借款撥入甲○○○帳戶後，隨即
    內部作帳移入高郡公司在該分行之帳戶，以清償該公司及訴
    外人林高淑美對上訴人之融資貸款，致發生甲○○○不知有
    該債務需清償，因而遭拍賣系爭不動產之情事。再者，甲○
    ○○於85年5 月13日出售系爭12號房地與黃怡佑時，已知該
    不動產業已設定抵押權一節，有土地暨建物登記謄本可按（
    見原審卷第10頁）。而甲○○○先以：因黃怡佑為舊識，雖
    買受有設定抵押權之房地，仍得其諒解，以收受定金，並於
    台東中小企銀核貸後，再交付其餘款項等語，表示未向台東
    中小企銀查證未貸款情事，未違常情（見原審卷第107 頁）
    ；嗣改稱曾向台東中小企銀職員查詢，並無過失等語（見原
    審卷第193 頁）。惟不論實情如何，依常情而論，黃怡佑買
    受之房地設有最高限額抵押權，雙方為確定買賣價金，理當
    需向台東中小企銀查詢，縱甲○○○在此之前曾向台東中小
    企銀職員查詢仍未獲告知，時隔多日後為交易所需，自應再
    次查明，甲○○○竟未為之，而錯失督促台東中小企銀查明
    甲○○○非分戶貸款，並避免發生以上開內部作帳方式沖抵
    他人欠款情事，亦難謂無怠忽之責，未盡保護自己之對己義
    務，而與有過失。又上開甲○○○之過失固均係台東中小企
    銀聲請執行系爭不動產前所發生，惟若甲○○○能稍盡其注
    意義務，自亦可避免本件侵權之結果發生甚明。
  (三)綜上所述，甲○○○出具取款憑條與台東中小企銀；於85年
    5 月13日出售系爭12號房地與訴外人黃怡佑時，已知該不動
    產業已設定抵押權，卻未向台東中小企銀查證未貸款之原因
    ，致發生本件損害，揆諸上開說明，應認甲○○○需負約10
    分之3 之責任。職是，本院審酌兩造就損害發生原因力之強
    弱，就台東中小企銀應負擔之損害賠償額酌減為35萬元。
八、甲○○○是否於93年2 月下旬始知台東中小企銀於91年11月
    報送聯徵中心甲○○○逾放記錄而知悉損害？該侵權行為損
    害賠償請求權是否已罹於時效而消滅？
  (一)經查：台東中小企銀曾於94年8 月3 日、高雄縣林園鄉農會
    先後曾於92年12月16日、94年9 月29日因甲○○○向該農會
    申請擔保放款以網路查詢甲○○○授信及綜合信用資料一節
    ，為兩造所不爭執（見原審卷第191 頁），並有聯徵中心95
    年9 月5 日金徵（業）字第0950023257號函、高雄縣林園鄉
    農會95年10月3 日林鄉農信字第439 號函各1 份在卷可憑（
    見原審卷第137 頁至第138 頁、第183 頁）。足認甲○○○
    非於93年2 月下旬始知台東中小企銀於91年11月報送聯徵中
    心甲○○○逾放記錄，而係早在92年12月16日即已知悉，且
    因有此紀錄，甲○○○即無從向高雄縣林園鄉農會申請擔保
    放款，而受有甲○○○所指「台東中小企銀通報聯合徵信中
    心謂甲○○○未依約繳款，造成甲○○○信用不良，而無法
    辦理信用貸款、信用卡等，甲○○○復無法使用最高限額抵
    押權之貸款餘額，致未能貸款投資獲利」等信用權受損害，
    甲○○○自斯時起自當已知有損害及賠償義務人，則揆諸前
    揭判例意旨，其侵權行為所生之損害賠償請求權，應自92年
    12月16日起計算2 年期間，迄94年12月15日止因不行使而消
    滅，而甲○○○遲至95年2 月17日始提起本訴，有起訴狀附
    卷可憑（見原審卷第3 頁），是以台東中小企銀抗辯此部分
    侵權行為損害賠償請求權已罹於時效而消滅，拒絕清償等語
    ，即為可採。
  (二)至甲○○○主張台東中小企銀報送逾放記錄，遲至94年10月
    19日始通知聯徵中心註銷，台東中小企銀所為係屬連續（持
    續）發生，甲○○○之損害賠償請求權亦不斷發生，請求權
    之消滅時效亦應不斷重新起算，故此項請求權尚未罹於時效
    而消滅等語。惟查：台東中小企銀係僅於91年11月報送聯徵
    中心甲○○○逾放記錄，其後未再有任何報送行為一節，有
    聯徵中心95年5 月23日（95）金徵（業）字第12709 號函在
    卷可據（見原審卷第97頁），亦即甲○○○此逾放記錄存在
    之受損害不利狀態，係台東中小企銀該次行為所肇致，時效
    自應自知悉有此損害之時起算，不因此狀態之持續使時效之
    起算不斷向後延展。是以甲○○○上開主張並不足採。
  (三)又甲○○○此部分之侵權行為損害賠償請求權既已罹於時效
    消滅，台東中小企銀並表示拒絕清償，則自無庸審酌甲○○
    ○此部分請求是否合於民法第195 條第1 項之要件，及其可
    請求之金額，併此敘明。
九、綜上所述，甲○○○依侵權行為法律關係請求台東中小企銀
    賠償喪失系爭不動產之損失497 萬7200元、人格權損害之非
    財產上損害1 百萬元暨法定遲延利息，就系爭不動產之財產
    上損失在35萬元及自起訴狀繕本送達翌日即95年3 月7 日起
    算之法定遲延利息部分，洵屬正當，應予准許，逾此金額之
    請求，即非有據，應予駁回。原審就超過上開應准許部分，
    為台東中小企銀敗訴之判決，並為假執行之宣告，自有未洽
    。台東中小企銀上訴意旨就此部分指摘原判決不當，求予廢
    棄改判，為有理由。爰由本院予以廢棄改判如主文第二項所
    示。至於上開應准許部分，原審判命台東中小企銀給付，並
    為假執行之宣告及原審駁回甲○○○請求部分，均核無違誤
    ，兩造上訴意旨，就此部分，仍執陳詞，指摘原判決不當，
    求予廢棄改判，為無理由，應駁回其上訴。
十、據上論結：本件台東中小企銀之上訴為一部有理由，一部無
    理由，甲○○○之上訴為無理由，依民事訴訟法第450 條、
    第449 條第1 項、第79條、第78條判決如主文。
中    華    民    國    96    年    8     月    15    日
                            民事第六庭
                                審判長法官   許明進
                                法      官   張明振
                                法      官   陳真真
以上正本證明與原本無異。
如對本判決上訴，須於判決送達後20日內向本院提出上訴狀，其
未表明上訴理由者，應於上訴後20日內向本院提出上訴理由書（
均須按他造當事人之人數附繕本）。上訴時應提出委任律師或具
有律師資格之人之委任狀，並依附註條文規定辦理。
中　　華　　民　　國　　96　　年　　8 　　月　　16　　日
                                 書  記  官   賴梅琴
附註：
民事訴訟法第466 條之1 ：
對於第二審判決上訴，上訴人應委任律師為訴訟代理人，但上訴
人或其法定代理人具有律師資格者，不在此限。
上訴人之配偶、三親等內之血親、二親等內之姻親，或上訴人為
法人、中央或地方機關時，其所屬專任人員具有律師資格並經法
院認適當者，亦得為第三審訴訟代理人。
第1 項但書及第2 項情形，應於提起上訴或委任時釋明之。
